【裁判字號】    95,訴,1395
【裁判日期】    951127
【裁判案由】    毒品危害防制條例等
【裁判全文】
臺灣桃園地方法院刑事判決              95年度訴字第1395號
公  訴  人  台灣桃園地方法院檢察署檢察官
被      告  甲○○
選任辯護人  廖大鵬律師
上列被告因毒品危害防制條例等案件，經檢察官提起公訴（94年
度偵字第19859號），本院判決如下：
    主  文
甲○○共同輸入禁藥，累犯，處有期徒刑肆月。扣案之含有特拉
嗎竇（TRAMADOL）成分之安君寧拾包，均沒收之。
    事  實
一、甲○○前因違反肅清煙毒條例案件，經台灣士林地方法院於
    民國85年3 月26日以85年度訴字第54號判處有期徒刑3 年2
    月，嗣經臺灣高等法院駁回上訴而於85年8 月2 日確定；復
    因違反麻醉藥品管理條例案件，經本院於85年12月12日以85
    年度易字第3050號判處有期徒刑11月，於86年3 月26日確定
    ；上開案件嗣經合併定應執行有期徒刑4 年，於88年4 月3
    日縮短刑期假釋出監，假釋期中付保護管束，並於92年5 月
    11日保護管束期滿未經撤銷假釋，其未執行之刑，以已執行
    論。
二、緣甲○○與趙冠詮係朋友關係，於92年8 月26日16時、17時
    許，甲○○在中國大陸地區廣東省東莞地區接獲趙冠詮之電
    話，趙冠詮於電話中委託甲○○購買含有第三級毒品特拉碼
    竇（TRAMAOL） 成分之安君寧，以攜回台灣地區供其戒毒之
    用。甲○○於接聽趙冠詮上開電話後，遂將電話轉交身旁之
    女友許惠貞接聽，由許惠貞寫下安君寧之藥名。甲○○、許
    惠貞（未據起訴）、趙冠詮（另由檢察官偵辦通緝中）均明
    知含有上開成分之安君寧藥品在國內無法購得，猶基於未經
    中央衛生主管機關核准擅自輸入禁藥之犯意聯絡，推由許惠
    貞至大陸地區廣東省東莞地區後街某藥局，以人民幣數十元
    之代價，購得內含第三級毒品特拉嗎竇成分之安君寧10包（
    甲○○、許惠貞均不知內含第三級毒品特拉嗎竇成分）。嗣
    於同年月28日，甲○○、許惠貞在大陸地區返台前，推由許
    惠貞將購入之安君寧除去外包裝盒，將散裝之安君寧置於甲
    ○○隨身攜帶之側背包內。甲○○、許惠貞即於同日未經許
    可攜帶上開藥品自大陸地區澳門搭乘澳門公司NX－518 號班
    機入境台灣地區，而於同日19時30分許，在台灣桃園國際機
    場（原名中正國際機場，下稱桃園機場）入境旅客行李檢查
    室，為財政部台北關稅局稽查人員檢驗行李時查獲，並在甲
    ○○隨身攜帶之側背包內扣得上開未經核准擅自輸入之禁藥
    10 包 ，始悉上情。
三、案經內政部警政署航空警察局移送台灣桃園地方法院檢察署
    檢察官偵查起訴。
    理  由
一、訊據被告甲○○固不否認於上開時、地，未經核准自中國大
    陸地區攜帶安君寧入境之事實，惟矢口否認有輸入禁藥之犯
    行，辯稱：伊不知安君寧係屬未經許可輸入之藥品，僅係受
    友人趙冠詮之託而攜帶入境云云（見本院卷第94頁）。經查
    ：
  (一)被告確於92年8 月28日19時30分許，在桃園機場入境旅客行
    李檢查室通關時，為海關人員自被告所攜帶之側背包內查扣
    10包安君寧之事實，迭據被告於警詢、偵查及本院審理時供
    承在卷（見偵查卷第3 、12、36頁，本院卷第93頁），核與
    證人即查獲之海關人員李光中於警詢之陳述相符（證人李光
    中上開警詢中之陳述，雖不符合刑事訴訟法第159 條之1 到
    第159 之4 之傳聞例外規定，惟對於上開證人之警詢筆錄，
    被告於本院調查時，表示並無意見，且迄至本院言詞辯論終
    結前，均未聲明異議，依刑事訴訟法第159 條之5 第2 項規
    定，視為同意作為證據，且本院審酌該言詞陳述時之情況，
    上開證人之警詢筆錄並未有不具任意性之情況，應認為適當
    ，依前開規定，其於警詢中所為之上開指述，自得採為證據
    ，附此敘明），並有台北關稅局扣押貨物、運輸工具收據、
    處分書、護照影本各1 紙在卷可稽，暨安君寧10包扣案可佐
    。
  (二)按經中央衛生主管機關（即行政院衛生署）明令公告禁止製
    造、調劑、輸入、輸出、販賣或陳列之毒害藥品為藥事法所
    稱「禁藥」；又輸入藥品，應依藥事法第39條規定將其成分
    、規格、性能、製法之要旨，檢驗規格與方法及有關資料或
    證件，連同標籤、仿單及樣品，並繳納證書費、查驗費，申
    請中央衛生主管機關查驗登記，經核准發給藥品許可證後，
    始得由藥品許可證持有人及其授權者輸入，其餘之輸入藥品
    ，除係旅客或隨交通工具服務人員所攜帶之自用藥品外，若
    有未經中央衛生主管機關（行政院衛生署）核准擅自輸入之
    情形者，亦屬藥事法所稱之「禁藥」範圍。經查，扣案之安
    君寧10包，經送行政院衛生署管制藥品管理局檢驗結果，檢
    出第三級毒品特拉嗎竇（TRAMADOL）成分，且該成分屬第三
    級管制藥品或毒品，此有該局92年10月8 日管檢字第092000
    8255號檢驗成績書影本1 紙在卷可憑（見本院卷第52頁），
    是扣案之安君寧係屬毒品危害防制條例規定之第三級毒品無
    訛，該成分既經禁止輸入，當然不能獲准輸入，此並經本院
    再依職權函詢行政院衛生署查明屬實，有該署95年10月20日
    衛署藥字第0950343314號函在卷可稽（見本院卷第69頁）；
    且扣案之安君寧10包，其外包裝正面尚標示「安君寧（濃縮
    丸）」、「湖南泰爾製藥有限公司出品」、「批准文號國藥
    准字第Z00000000 號」，背面標示成分、功能為「功能主治
    ：活血定痛、去毒化痰、用於緩解鴉片類吸毒成癮痰熱症者
    斷毒時的戒斷症狀」、「症見：周身疼痛不適、煩躁易怒、
    心悸失眠、痰涎壅塞、寒顫噴嚏、舌苔黃膩」、「主要成分
    ：延胡索、魚腥草、膽南星、白芍、河子、徐長卿、益智、
    丁香、甘草」，並未標示行政院衛生署核准之輸入字號，此
    業經本院當庭勘驗屬實，製有勘驗筆錄在卷可憑（見本院卷
    第91頁），自應以藥品管理之；準此，被告自大陸地區購買
    攜回之上開藥品，係屬未經核准而擅自輸入之藥品甚明。本
    件被告推由共犯許惠貞將上開安君寧置於其隨身側背包內，
    又未主動申報，而被告於偵查、本院審理時並明確自承：係
    因趙冠詮告以台灣買不到安君寧，始代為自中國大陸地區購
    入攜帶回台入境等語（見偵查卷第36頁、本院卷第93頁），
    可見其顯係明知此為不法輸入而故意逃避海關查緝，其就所
    輸入者為禁藥，自難諉為不知，其上開所辯尚不足採。況其
    亦不得因不知法律而免除刑事責任，刑法第16條定有明文，
    被告自不能以此卸責。
  (三)另查被告攜帶安君寧入境之目的係受友人趙冠詮委託購買帶
    回之事實，業經被告於警詢、偵查迄至本院審理時迭次供承
    不諱，並經證人許惠貞於偵查、本院審理時具結證述屬實（
    見偵查卷第38、38頁，本院卷第81至87頁），被告既係受友
    人趙冠詮委託購買而攜帶入境，並非供自己使用，核與藥事
    法第22條第2 款但書所定之旅客攜帶「自用」藥品進口不符
    ，附此敘明。
  (四)綜上所述，本件事證明確，被告輸入禁藥之犯行堪以認定，
    應依法論科。
二、按94年2 月2 日修正公布、95年7 月1 日施行生效之刑法（
    下稱新法）第2 條第1 項規定：「行為後法律有變更者，是
    用行為時之法律。但行為後之法律有利於行為人者，是用罪
    有利於行為人之法律」，係規範行為後法律變更所生新舊法
    之比較適用之準據法，於新法施行後，應適用新法第2 條第
    1 項之規定為「從舊從輕」之比較（最高法院95年度第8 次
    刑事庭會議決議意旨參照）。查被告行為後，刑法關於共同
    正犯（第28條）、累犯（刑法第47條）等規定，業於94年2
    月2 日修正公布，於95年7 月1 日生效，考其修正前、後之
    規定：(一)修正前刑法第28條規定：「2 人以上共同實施犯罪
    之行為者，皆為正犯」，而修正後刑法第28條規定：「2 人
    以上共同實行犯罪之行為者，皆為正犯」；修正後刑法將原
    來共同正犯之共同「實施」犯罪，改為「實行」犯罪，排除
    完全未參與犯罪相關行為之「實行」的「陰謀共同正犯」及
    「預備共同正犯」，此屬行為可罰性要件之變更，亦屬法律
    變更。(二)修正前刑法第47條規定：「受有期徒刑之執行完畢
    ，或受無期徒刑或有期徒刑一部之執行而赦免後，5 年以內
    再犯有期徒刑以上之罪者，為累犯，加重本刑至二分之一」
    ，而修正後刑法第47條規定：「受徒刑之執行完畢，或一部
    之執行而赦免後，5 年以內故意再犯有期徒刑以上之罪者，
    為累犯，加重本刑至二分之一」；依修正前刑法第47條規定
    ，不論在後之犯罪係因故意或過失所犯，僅須係有期徒刑以
    上之罪者，即可構成累犯，而依修正後之規定，在後之犯罪
    則限於因故意再犯有期徒刑以上之罪者。(三)綜上所述，就被
    告之上開犯行，依修正前、後刑法之規定，均構成共同正犯
    ，須就共同犯意聯絡所及之全部犯行負其責任，並均構成累
    犯，則依刑法第2 條第1 項前段之規定，應一體適用行為時
    即修正前刑法之規定。至於沒收乃屬從刑，基於主從不可分
    之原則，從刑乃附屬於主刑，參諸最高法院95年度第8 次刑
    事庭會議決議之意旨，從刑應依主刑所適用之法律，並無比
    較新舊法之適用，故本件關於沒收供犯罪所用之物之規定，
    亦應一體適用行為時即修正前刑法第38條第1 項第1 款之規
    定。
三、按經中央衛生主管機關明令公告禁止製造、調劑、輸入、輸
    出販賣或陳列之毒害藥品，為禁藥，藥事法第22條第1 款訂
    有明文；又輸入藥品，應依藥事法第39條規定將其成分、規
    格、性能、製法之要旨，檢驗規格與方法及有關資料或證件
    ，連同標籤、仿單及樣品，並繳納證書費、查驗費，申請中
    央衛生主管機關（行政院衛生署）查驗登記，經核准發給藥
    品許可證後，始得由藥品許可證所有人及其授權者輸入，依
    藥事法施行細則第6 條之規定，得不屬於禁藥外，其餘之輸
    入藥品，除係旅客或隨交通工具服務人員所攜帶之自用藥品
    進口者外，若有未經中央衛生主管機關（行政院衛生署）核
    准擅自輸入之情形者，即係屬藥事法所稱之「禁藥」範圍，
    此於藥事法第22條第2 款亦有明文之規定。被告未經中央衛
    生主管機關之核准，即以行李挾帶之方式逕為攜帶「安君寧
    」輸入境內，且供稱係受友人趙冠詮之委託在大陸購買帶回
    國內供其戒除毒癮用，是知已非屬藥事法第22條第2 款但書
    所稱旅客自用藥品，應認係「禁藥」。次按被告行為後，藥
    事法第82條第1 項規定業於93年4 月21日修正公布，並於同
    年月23日生效，其法定刑由「7 年以下有期徒刑，得併科新
    台幣15萬元以下罰金」，修正為「10年以下有期徒刑，得併
    科新台幣1000萬元以下罰金」，新舊法比較結果，新法並非
    有利於被告，依修正後刑法第2 條第1 項前段之規定，應適
    用修正前之藥事法第82條第1 項規定處斷。核被告甲○○所
    為，係犯93年4 月21日修正前藥事法第82條第1 項輸入禁藥
    罪，起訴書雖未載明被告涉犯藥事法第82條第1 項輸入禁藥
    罪名，然此犯罪事實業於起訴書犯罪事實欄中記載明確，並
    經本院依刑事訴訟法第95條規定為罪名之告知，予被告防禦
    辯護之機會在案（見本院卷第95頁）。公訴人雖認被告上開
    所為，係犯毒品危害防制條例第4 條第3 項之輸入第三級毒
    品罪及懲治走私條例第12條、第2 條第1 項私運管制物品進
    口罪，惟公訴人此部分所述，迭據被告於警訊、偵查及本院
    審理時堅決否認知悉自大陸帶回國內之「安君寧」有第三級
    毒品特拉嗎竇成分，且證人許惠貞於偵查及本院審理時亦結
    證稱：扣案之安君寧係由伊連同被告之護照一同放置於被告
    隨身側背包，海關人員將伊等攔下後，一打開該背包進行目
    視檢查就即發現安君寧等語（見偵查卷第37、3 8 頁、本院
    卷第83、85頁），可見本件安君寧並未特別藏於夾層或另作
    包裝藏匿、掩飾，而係直接置於隨身側背包內，衡諸常情，
    核與一般運輸毒品之犯罪行逕有間。再者，扣案之安君寧外
    包裝正面標示標示「安君寧（濃縮丸）」、「湖南泰爾製藥
    有限公司出品」、「批准文號國藥准字第Z00000000 號」，
    背面標示成分、功能為「功能主治：活血定痛、去毒化痰、
    用於緩解鴉片類吸毒成癮痰熱症者斷毒時的戒斷症狀」、「
    症見：周身疼痛不適、煩躁易怒、心悸失眠、痰涎壅塞、寒
    顫噴嚏、舌苔黃膩」、「主要成分：延胡索、魚腥草、膽南
    星、白芍、河子、徐長卿、益智、丁香、甘草」，此業經本
    院當庭勘驗屬實，製有勘驗筆錄在卷可憑（見本院卷第91頁
    ），已如前述，該安君寧既係大陸地區之藥局所販售，且復
    標明製造藥廠名稱、核准字號及用法用量，參以被告被查獲
    當時，猶直接坦認購買藥品安君寧而絲毫未覺有異一情，有
    卷附被告之警詢筆錄可參，則被告辯稱不知安君寧內含第三
    級毒特拉嗎竇成分等語，尚非不可採信。又卷附之行政院衛
    生署管制藥品管理局92年10月9 日管檢字第0920008255號檢
    驗成績書、台北關稅局扣押貨物收據及處分書、扣案之安君
    寧10包，僅能證明被告所攜帶入境之安君寧含有第三級毒品
    特拉嗎竇成分之客觀事實；而上開管檢字第0920008255號函
    ，僅在於說明安君寧並未經行政院衛生署核准許可輸入，均
    無法證明被告主觀上確已知悉扣案安君寧內含有第三級毒品
    特拉嗎竇成分；公訴人雖於本院言詞辯論終結後之95年11月
    20日提出法務部調查局92年1 月22日新聞稿、財政部關稅總
    局92年1 月30日新聞稿為證，然此均未及經合法調查提示予
    被告表示意見，本不得作為認定被告犯罪之證據，且核諸上
    開法務部調查局新聞稿之內容，僅提及特拉嗎竇係用來幫助
    戒除毒癮之新寵，並未提及安君寧藥品內含有特拉嗎竇成分
    ，財政部關稅總局新聞稿雖報導「92年1 月份高雄關稅局機
    場分局查獲之走私毒品7 案，其中毒品海洛因2 案、安君寧
    及鹽酸曲馬多片（含有第三級毒品特拉嗎竇TRAMAOL）5案」
    ，僅係有關高雄海關於該年度查獲毒品情形之官方報導，惟
    公訴人迄未能舉證被告於案發前業已閱覽該項報導，亦不能
    遽而臆測被告主觀上因此確已知悉安君寧內含特拉嗎竇一情
    ，卷內復查無其他積極證據足資證明被告明知其所攜帶之安
    君寧含有第三級毒品特拉嗎竇成分，是被告之行為顯與毒品
    危害防制條例第4 條第3 項運輸第三級毒品罪、懲治走私條
    例第12條、第2 條第1 項私運管制物品進口罪之構成要件尚
    屬有間，是公訴人起訴法條容有未洽，惟起訴基本事實相同
    ，爰依刑事訴訟法第300 條規定，變更起訴法條。被告與許
    惠貞、趙冠詮間就本件犯行，有犯意聯絡及行為分擔，均為
    共同正犯，被告前因違反肅清煙毒條例案件，經台灣士林地
    方法院以85年度訴字第54號判處有期徒刑3 年2 月確定；復
    因違反麻醉藥品管理條例案件，經本院以85年度易字第3050
    號判處有期徒刑11月確定；上開案件嗣經合併定應執行有期
    徒刑4 年，於88年4 月3 日縮短刑期假釋出監，假釋期中付
    保護管束，並於92年5 月11日保護管束期滿未經撤銷假釋，
    其未執行之刑，以已執行論一情，有台灣高等法院被告前案
    紀錄表在卷可稽，其於有期徒刑執行完畢後，5 年內再犯有
    期徒刑以上之本罪，為累犯，應依修正前刑法第47條規定加
    重其刑。爰審酌被告任意輸入禁藥，有危國民之生命及健康
    ，本不宜寬貸，惟念其輸入禁藥之數量不多，且係供趙冠詮
    戒毒使用，情節非重等一切情狀，量處如主文所示之刑。又
    本案查扣之安君寧10包，係被告所有供犯罪所用之物，爰依
    修正前刑法第38條第1 項第2 款規定，宣告沒收。
據上論斷，應依刑事訴訟法第299 條第1 項前段、第300 條，93
年4 月21日修正前藥事法第82條第1 項，修正後刑法第2 條第1
項前段，刑法第11條前段，修正前刑法第28條、第47條、第38條
第1 項第2 款，判決如主文。
本案經檢察官嵇珮晶到庭執行職務。
中    華    民    國    95    年    11    月    27    日
                  刑事第九庭    審判長法  官  何信慶
                                      法  官  胡芷瑜
                                      法  官  蘇琬能
以上正本證明與原本無異。
如不服本判決，應於判決送達後10日內向本院提出上訴狀（應附
繕本），上訴於臺灣高等法院。
                                      書記官  邱飛鳴
中    華    民    國    95    年    11    月    30    日


司法院資訊處製作；財團法人民間司法改革基金會備份。
